【裁判字號】    95,訴緝,57
【裁判日期】    950609
【裁判案由】    偽造文書等
【裁判全文】
臺灣臺北地方法院刑事判決              95年度訴緝字第57號
    公  訴  人  臺灣臺北地方法院檢察署檢察官
    被      告  甲○○
                          3樓.
上列被告因偽造文書等案件，經檢察官提起公訴（88年度偵字第
11437號），本院判決如下：
    主    文
甲○○共同連續行使偽造私文書，足以生損害於他人者，處有期
徒刑壹年陸月。
「蔣萬富」之汽車駕駛執照及「沈國豐」國民身分證上甲○○之
相片各壹張、偽造「巨昌工程有限公司」扣繳義務人「蔣萬富」
所開立「甲○○」之各類所得扣繳暨免扣繳憑單貳張、「桂立企
業有限公司」扣繳義務人「許秀隆」所開立「沈國豐」之各類所
得扣繳暨免扣繳憑單伍張、偽造「黃台生」、「蔣萬富」、「沈
國豐」、「許秀隆」、「吳錦州」、「桂立企業有限公司」、「
巨昌工程有限公司」之印章各壹枚、信用卡簽單捌張上偽造『劉
育汝』署押各壹枚，中華電信股份有限公司市內電話業務申請書
上「沈國豐」印文壹枚，新店中正郵局領取掛號郵件印鑑單「蔣
萬富」署押、印文各壹枚、丙○○掛號信件之收據貳份上「蔣萬
富」、「丙○○」印文各壹枚，均沒收。
    犯罪事實
一、甲○○於民國88年3月間，與綽號「小宋」之陳中平（未據
    起訴）共同基於行使偽造印章、偽造私文書、偽造特種文書
    、詐欺取財、竊盜之概括犯意聯絡，先由甲○○將其照片交
    付予陳中平後，由陳中平換貼甲○○照片於「蔣萬富」之汽
    車駕駛執照及「沈國豐」國民身分證上，而變造汽車駕駛執
    照及國民身分證，並交予甲○○使用；甲○○並與陳中平先
    後多次使不知情之刻印業者，偽造「黃台生」、「蔣萬富」
    、「沈國豐」、「許秀隆」、「吳錦州」、「桂立企業有限
    公司」、「巨昌工程有限公司」之印章；再由甲○○、陳中
    平自88年3月6日起至88年5月14日止，先後至台北縣新店市
    ○○街42號1樓、華中街4巷25號、北新路139巷2號、中正路
    400巷21號、建安街15巷1-1號、中正路328巷27號、北新路
    二段171巷14號、明德路69巷22號竊取丙○○、丁○○、戊○○、乙○○、黃台生、段國貞、許玉燕、曾慶萍（二件）
    之郵件得手；再由甲○○於88年4月26日，持變造之「蔣萬
    富」證件及印章，至台北縣新店市○○路之中正郵局（下稱
    新店中正郵局），於領取通知書收件人欄押蓋「蔣萬富」、
    「丙○○」之印章，表示係「丙○○」委託「蔣萬富」領取
    信件，致使承辦人周蓓將丙○○之掛號信件二份交付予冒充
    係「蔣萬富」之甲○○；甲○○拆信後發現係中國信託商業
    銀行所核發之卡號0000000000000000號信用卡（核准持卡人
    為丙○○之母己○○）之郵件，甲○○即在台北縣板橋市○○路○段31號地下一樓之家樂福賣場，將該信用卡交付予陳
    中平，二人並同意以刷卡消費之方式折抵甲○○先前對陳中
    平之借款，乃由陳中平於信用卡背面簽上「劉育汝」，表示
    該信用卡係由「劉育汝」持有使用後，自88年4月27日至88
    年5月4日止，連續至家樂福賣場及大呷蟹海產店購物消費，
    並於簽帳單上偽造「劉育汝」之署押後交予家樂福賣場及大
    呷蟹海產店表示簽帳消費之意思，因而使家樂福賣場及大呷
    蟹海產店陷於錯誤，誤以為係「劉育汝」本人行使信用卡因
    而同意刷卡消費，因而使家樂福賣場交付價值共新台幣（下
    同）159221元之物品，大呷蟹海產店交付3610元之物品，足
    生損害於己○○及家樂福賣場及大呷蟹海產店；甲○○於88
    年3月25日，持「沈國豐」變造證件及印章至中華電信股份
    有限公司，冒充「沈國豐」名義填寫室內電話業務申請書申
    請租用室內電話線路，足生損害於沈國豐及中華電信股份有
    限公司；以及甲○○於88年3月30日，持「蔣萬富」變造證
    件及印章至新店中正郵局，冒充「蔣萬富」名義填寫郵政信
    箱租用單向郵局向郵局承辦人員張美如申請租用郵政信箱，
    足生損害於蔣萬富及新店中正郵局；甲○○與陳中平為冒名
    向銀行貸款，乃共同偽造「巨昌工程有限公司」扣繳義務人
    「蔣萬富」所開立甲○○之各類所得扣繳暨免扣繳憑單2張
    、「桂立企業有限公司」扣繳義務人「許秀隆」所開立「沈
    國豐」之各類所得扣繳暨免扣繳憑單5張（均尚未向銀行貸
    款）；嗣於88年5月16日經警查獲，因而偵知上情。
二、案經台北市政府警察局新店分局報告台灣台北地方法院檢察
    署檢察官偵查起訴。
    理    由
一、訊之被告甲○○除否認有持己○○之信用卡至家樂福賣場及
    大呷蟹海產店刷卡消費之行為外，坦承有其他之犯罪行為，
    對於信用卡部分辯稱：當時係因欠陳中平錢，所以才被陳中
    平強硬要求做這些行為，伊將信用卡交予陳中平時，陳中平
    有說會將冒名刷卡所得金額扣抵欠款，後來陳中平有拿統一
    發票到家中，但伊並未與陳中平同去商店刷卡消費等語。然
    查：前揭犯罪事實，業據被告甲○○陳述明確，並有偽造「
    黃台生」、「蔣萬富」、「沈國豐」、「許秀隆」、「吳錦
    州」、「桂立企業有限公司」、「巨昌工程有限公司」之印
    章，中國信託商業銀行綜合資料查詢、消費明細表、帳單彙
    總查詢、簽單收據8張（各有偽造『劉育汝』署押1枚）、使
    用信用卡消費後取得之統一發票12張，偽造「巨昌工程有限
    公司」扣繳義務人「蔣萬富」所開立「甲○○」之各類所得
    扣繳暨免扣繳憑單2張、「桂立企業有限公司」扣繳義務人
    「許秀隆」所開立「沈國豐」之各類所得扣繳暨免扣繳憑單
    5張，貼有被告甲○○照片變造之「蔣萬富」汽車駕照、「
    沈國豐國民身分證影本各1張，「沈國豐」名義之中華電信
    股份有限公司收據3張、市內電話業務申請書（沈國豐印文1
    枚），丁○○、乙○○、戊○○領回掛號信之贓物認領保管
    單、乙○○、侯余碧惠郵件各1件、「黃台生」、「段國貞
    」普通掛號郵件招領通知單各1件、許玉燕掛號郵件1件、曾
    慶萍掛號郵件2件，「蔣萬富」租用郵局信箱之租用人紀要
    資料表、收據正本、領取掛號郵件印鑑單（署押、印文各1
    枚）、登記卡、代領掛號郵件資料詳情表、「蔣萬富」名義
    盜領丙○○掛號信件之收據2份（「蔣萬富」、「丙○○」
    印文各1枚，共計4枚），丙○○之信用卡帳單在卷可資佐證
    ，應可認定；另被告雖否認有共同使用己○○之信用卡之行
    為，但被告於盜領信用卡後即將之交予陳中平，並約定冒用
    所得可扣抵欠款，陳中平復將刷卡所取得之統一發票拿到被
    告家中，足見被告與陳中平有犯意聯絡、行為分擔甚明，是
    其所辯，應不足採；綜上所述，本件事證已臻明確，被告犯
    行堪予認定。
二、核被告所為，係犯刑法第216條、第210條行使偽造私文書罪
    ，第216條、第212條行使變造特種文書罪，第320條第1項竊
    盜罪，第339條第1項詐欺罪。被告與共犯陳中平間，有犯意
    之聯絡及行為之分擔，為共同正犯。被告利用不知情之刻印
    業者偽造印章之行為，係間接正犯。被告偽刻印章進而偽造
    印文之行為間有階段關係，偽刻印章之行為應為偽造印文之
    行為所吸收，偽造印文之行為為偽造私文書之部分行為，偽
    造私文書後復持以行使，偽造之低度行為為行使之高度行為
    所吸收，均不另論罪。被告所犯之行使偽造私文書罪、行使
    變造特種文書罪、竊盜罪、詐欺罪間，有方法結果之牽連關
    係，為牽連犯，應依刑法第55條之規定，從一重之行使偽造
    私文書罪處斷。被告先後多次行使偽造私文書行為，時間緊
    接，所犯之罪名及基本犯罪構成要件均相同，顯係基於概括
    犯意反覆為之，為連續犯，應依刑法第56條之規定，以一罪
    論，並加重其刑。被告冒名申請電話、偽造扣繳憑單之犯行
    雖未據公訴人提起公訴，惟被告此部份行為，與經提起公訴
    之部分，有牽連犯及連續犯之裁判上一罪之關係，已如前述
    ，本院自應併予審酌，附此說明。爰審酌被告犯罪動機、目
    的、犯罪時所受刺激、手段、生活狀況、品行、智識程度、
    犯罪所生之危險及損失、犯後之態度等一切情狀，量處如主
    文所示之刑。另「蔣萬富」之汽車駕駛執照及「沈國豐」國
    民身分證上被告甲○○之相片各1張、偽造「巨昌工程有限
    公司」扣繳義務人「蔣萬富」所開立「甲○○」之各類所得
    扣繳暨免扣繳憑單2張、「桂立企業有限公司」扣繳義務人
    「許秀隆」所開立「沈國豐」之各類所得扣繳暨免扣繳憑單
    5張，為被告所有供前揭犯罪行為所用之物，應依刑法第38
    條第1項第2款之規定沒收之，又偽造「黃台生」、「蔣萬富
    」、「沈國豐」、「許秀隆」、「吳錦州」、「桂立企業有
    限公司」、「巨昌工程有限公司」之印章各1枚、信用卡簽
    單8張上偽造『劉育汝』署押各1枚，中華電信股份有限公司
    市內電話業務申請書上「沈國豐」印文1枚，新店中正郵局
    領取掛號郵件印鑑單「蔣萬富」署押、印文各1枚、丙○○
    掛號信件之收據2份上「蔣萬富」、「丙○○」印文各1枚，
    係偽造之印章、印文、署押，均應依刑法第219條之規定沒
    收。
三、另台灣高雄地方法院檢察署聲請併案審理之部分（95年度偵
    緝字第1082號），其涉嫌行為時間係在91年8月，與本案係
    在88年所為之行為，時間差別甚許，其應無裁判上一罪之關
    係，應退由台灣高雄地方法院檢察署檢察官另為適法之處理
    ，附此敘明。
四、據上論斷，應依刑事訴訟法第273條之1第1項、第299條第1
    項前段，刑法第28條、第56條、第216條、第210條、第212
    條、第320條第1項、第339條第1項、第55條、第38條第1項
    第2款、第219條、罰金罰鍰提高標準條例第1條前段，判決
    如主文。
本案經檢察官鄭堤升到庭執行職務。
中    華    民    國    95    年    6     月    9     日
                  刑事第二庭          法  官  蘇嘉豐
以上正本證明與原本無異。
如不服本判決，應於判決送達後10日內向本院提出上訴狀（應抄
附繕本）。告訴人或被害人如對於本判決不服者，應具備理由請
求檢察官上訴，其上訴期間之計算係以檢察官收受判決正本之日
期為準。
                                      書記官  蘇靜紅
中    華    民    國    95    年    6     月    9     日
附錄本案論罪科刑所適用法條全文：
刑法第210條：
偽造、變造私文書，足以生損害於公眾或他人者，處五年以下有
期徒刑。
刑法第212條：
偽造、變造護照、旅券、免許證、特許證及關於品行、能力、服
務或其他相類之證書、介紹書，足以生損害於公眾或他人者，處
一年以下有期徒刑、拘役或三百元以下罰金。
刑法第216條：
行使第二百十條至第二百十五條之文書者，依偽造、變造文書或
登載不實事項或使登載不實事項之規定處斷。
刑法第320條第1項：
意圖為自己或第三人不法之所有，而竊取他人之動產者，為竊盜
罪，處五年以下有期徒刑、拘役或五百元以下罰金。
刑法第339條第1項：
意圖為自己或第三人不法之所有，以詐術使人將本人或第三人之
物交付者，處五年以下有期徒刑、拘役或科或併科一千元以下罰
金。


司法院資訊處製作；財團法人民間司法改革基金會備份。
